【裁判字號】    95,醫,9
【裁判日期】    970613
【裁判案由】    損害賠償
【裁判全文】
臺灣桃園地方法院民事判決                 95年度醫字第9號
原      告  丁○○
            丙○○
兼  共  同
訴訟代理人  乙○○
被      告  甲○○
            財團法人長庚紀念醫院林口分院
法定代理人  戊○○
共      同
訴訟代理人  謝清傑律師
上列當事人間請求損害賠償事件，本院於民國97年5 月28日言詞
辯論終結，判決如下：
    主  文
原告之訴及假執行之聲請均駁回。
訴訟費用由原告負擔。
    事實及理由
甲、程序方面
    按訴狀送達後，原告不得將原訴變更或追加他訴。但請求之
    基礎事實同一者，不在此限。民事訴訟法第255 條第1 項第
    2 款定有明文。本件原告起訴時原僅列甲○○為被告，復於
    言詞辯論期間追加財團法人長庚紀念醫院林口分院（下稱長
    庚醫院）為共同被告，經查被告甲○○為被告長庚醫院之受
    僱人，本件原告所欲請求本院審理者係被告甲○○之醫療過
    失所致侵權行為責任，而欲連帶請求被告長庚醫院負擔僱用
    人之侵權行為責任，是以本件就被告甲○○及被告長庚醫院
    部分，應屬請求之基礎事實同一，揆諸上開規定，原告所為
    訴之追加，核無不合，應予准許。
乙、實體方面
一、原告起訴主張：
(1)、訴外人吳秀華（已歿）為原告乙○○之妻、丁○○、丙○○
    之母，於民國93年2 月27日在被告長庚醫院開刀治療，嗣於
    93年5 月22日住院，住院期間主治醫師為被告長庚醫院法定
    代理人戊○○，其並指示每日施打1 號抗生素、白蛋白各2
    瓶及血漿12袋，嗣戊○○於93年6 月1 日出國，即委由被告
    甲○○醫師及訴外人蔡秀佩醫師負責照料，惟因被告甲○○
    有以下醫療過失行為（下稱系爭醫療行為），致使吳秀華於
    93年6 月20日凌晨3 時許不治死亡（下稱系爭醫療事故）：
、於接手當日即將戊○○指示之施藥及輸血方式、種類、份量
    全部停止（下稱停止用藥行為），並施打不應施打之葡萄糖
    ，經原告反應後仍置之不理。
、未按時更換吳秀華體內之中央靜脈導管（CVP） ，於其使用
    及拔除過程中亦未定期消毒及照護傷口，亦未有預防感染之
    措施：本件系爭醫療事故雖經臺灣桃園地方法院檢察署檢察
    官以95年度偵字第9150號為不起訴處分，惟該不起訴處分書
    中所引述93年7 月1 日（93）法醫所醫鑑字第0947號鑑定書
    所載內容，認為吳秀華之死因為「血管內導管感染致敗血性
    休克死亡，醫療處理上並無不當」，惟上開「導管」應係指
    中央靜脈導管（CVP） 而言，醫學上使用以一星期為基礎，
    如一星期期滿，應確實判定未感染，並徹底消毒清洗後，始
    能續用原中央靜脈導管，此乃醫療人員之常識，被告甲○○
    亦應知悉。惟吳秀華之病歷記載，訴外人周宏學醫師於93年
    5 月29日醫囑單上記載「CVP 」續用，既為「續用」，是否
    原用於吳秀華身體之導管已逾一星期？是否已確實判定「未
    感染」，並徹底消毒？且被告甲○○於93年6 月3 日在醫囑
    單上記載「DC check CVP」（停止測量中央靜脈導管壓力）
    ，亦即原中央靜脈導管至93年6 月3 日仍持續使用中？直至
    93年6 月6 日，醫囑單又記載：「CVP 續用」，顯見用於吳
    秀華血管內之中央靜脈導管，至少自93年5 月29日使用至93
    年6 月6 日，遠逾一星期之一般使用期限而未予更換，又未
    見被告予吳秀華抽血檢驗確認未感染，即一再指示續用原
    CVP ，且從吳秀華之病歷、護理紀錄，亦未見上開期間有清
    理、消毒導管埋設部分之紀錄，故吳秀華之導管受感染，顯
    係被告甲○○疏未注意更換CVP ，並於續用CVP 前未予確認
    是否有感染所致。被告甲○○未於導管受感染前做任何預防
    措施，顯有過失。因中央靜脈導管埋設後，須預防感染之情
    形發生，注射部位若有感染現象，應拔除導管，給予抗生素
    治療，若需長期留置，則需依照所屬醫院感染管制委員會所
    定標準，定期消注射部位及更換之，惟93年5 月20日亦後之
    護理紀錄皆不存在，以致原告無法核對是否有清洗、消毒注
    射部位、更換導管或抽血檢驗有無感染等預防感染之作為，
    尤有甚者，病歷記載，被告甲○○原於93年6 月5 日於醫囑
    單上記載：「抽血改明日」，但次日仍未見有抽血之紀錄，
    益加證明其怠於抽血檢驗之情，顯有疏失。
、吳秀華有嘔吐症狀時，遲未予檢驗是否有感染之情形：按病
    患發生嘔吐狀況時，醫師於初期多懷疑為藥物過敏所致，後
    期則應懷疑係因已受感染而發生病變之前兆，本件依據吳秀
    華之病歷紀錄，吳秀華於被告長庚醫院接受治療期間，被告
    甲○○接手後確有發生嘔吐之狀況，其專業上是否應已開始
    懷疑吳秀華已受感染？縱其確有懷疑？是否有為適當之檢驗
    處置？此由吳秀華之病歷內容均無從得知，被告就此應舉證
    之。
(2)、本件被告甲○○接受治療吳秀華後，隨即停止原來之血漿用
    藥，行政院衛生署醫事審議委員會（下稱醫事審議委員會）
    2 次鑑定均認為未停止，顯與事實不符。蓋因原告閱得之吳
    秀華病歷紀錄，護理紀錄單僅至93年5 月20日為止，其後皆
    未見護理紀錄之存在，如何獲致被告甲○○確有醫囑為注射
    血漿之事實？吳秀華若確有為上開注射血漿之事實，則護理
    紀錄單上必定載明輸血時間、有無不良反應、輸血結束體溫
    、脈搏、呼吸、血壓之狀況，且原告乙○○終日照護吳秀華
    ，卻未見任何注射血漿之情，足認前述鑑定報告之不可採。
    爰依侵權行為及僱用人責任與醫療契約債務不履行之法律關
    係，請求被告連帶給付原告乙○○就吳秀華殯葬費用之支出
    新臺幣（下同）280,000 元、精神慰撫金各2,000,000 元之
    損害賠償等語。並聲明：(一)、被告應連帶給付原告乙○○2,
    280,000 元、原告丁○○2,000,000 元、原告丙○○2,000,
    000 元及自起訴狀繕本送達翌日至清償日止，按年利率百分
    之5 計算之利息；(二)、願供擔保，請准宣告假執行。
二、被告則以：吳秀華雖確於上開時間於被告長庚醫院住院治療
    ，並於93年6月1日起由被告甲○○擔任住院醫師，惟被告甲○○所為醫療行為基於以下原因，均合乎醫療常規，並無故
    意過失：(1)、就原告所質疑停止用藥行為，經送醫事審議委
    員會鑑定，其結果認被告甲○○所為之停止、更動用藥、減
    少輸血等行為並無不妥；(2)、CVP 並非一定要每週置換一次
    ，醫護人員會看CVP 周圍有無紅腫及膿狀滲液，來決定是否
    要更換或續用。吳秀華為肝硬化末期病人，如非必要，在醫
    學處理常規上，應盡量減少侵入性的CVP 放置治療，以避免
    不必要之風險，故無事證顯示應予更換CVP 時，續用CVP 為
    合乎醫療常規之妥適處理；(3)、嘔吐為一種「不典型症狀」
    ，有太多原因都可能造成嘔吐。且吳秀華住院期間，亦曾經
    使用止吐藥物，其狀況亦有改善，尚可經口進食，故醫師對
    其臨床之處置並無不當。且被告甲○○於93年6 月6 日、同
    年月9 日、同年月10日，均有為吳秀華進行抽血檢驗，當時
    診斷是懷疑腹內感染，原告主張無抽血檢查，並非事實，且
    吳秀華在93年6 月11日，要求轉院治療，當時情況尚稱穩定
    ，並無發燒，且意識清楚，並無任何證據顯示有中央靜脈導
    管感染，原告所稱2 次續用CVP 均非被告甲○○所評估，又
    依病患之臨床表現，並無中央靜脈導管感染現象，故其他醫
    師醫囑續用，為合理之處置，並無疏失。況一般CVP 消毒、
    清理，乃屬常規作業，護士都會依照標準作業進行消毒清理
    ，而其對於標準作業所為消毒清理，並不一定會紀錄在護理
    紀錄上，護士通常是覺得有特別異常才會紀錄，因此，即使
    護理紀錄對於消毒清理沒有完全記載，並不能認為護士沒有
    消毒清理。又臨床醫師通常會偵測中央靜脈導管壓力，來評
    斷病人血液循環內是否有足夠的液體，因此被告甲○○在醫
    囑單上記載（DC check CVP），意指暫停中央靜脈壓之偵測
    ，並非移除該CVP ，故鑑定書所認定之CVP 相關情形，均為
    正確。本件吳秀華於93年6 月1 日前所使用之抗生素屬於預
    防性治療，當日血液白血球屬於正常範圍，臨床上未有發燒
    情形，93年6 月1 日前之腹水細菌培養，均呈現陰性反應，
    因此被告甲○○接手照顧病人時，並無明確感染證據，在預
    防性抗生素使用一個星期後，若因無明確感染證據而停止抗
    生素使用，屬於合理醫療行為，並不會因此導致病人病況惡
    化。是以被告所為既無故意或過失，自不構成侵權行為。且
    原告另對被告提出之業務過失致死罪之告訴，業經本院檢察
    署95年度偵字第9150號、96年度偵續字第43號均認定無過失
    而為不起訴處分。退步言之，原告所請求之喪葬費、慰撫金
    ，均未見提出任何證據，尚難信為真實等語，資為抗辯，並
    聲明：(一)、原告之訴及假執行之聲請均駁回；(二)、如受不利
    判決，願供擔保請准免為假執行之宣告。
三、兩造不爭執之事實：
(一)、吳秀華為原告乙○○之妻、丁○○、丙○○之母，於93年2
    月27日，因多發性肝內結石至被告長庚醫院求診，由戊○○
    醫師診視，並接受右側肝葉切除及總膽管造口術手術治療，
    嗣於93年5 月22日因腹部脹痛、小便量減少及呼吸急促再次
    住院，由戊○○醫師負責照顧，住院期間因戊○○出國，故
    於93年6 月1 日起由主治醫師蔡秀佩及住院醫師即被告甲○○負責照顧，並於93年6 月11日出院。93年6 月14日病人再
    度至長庚醫院住院，並於93年6 月20日死亡。
(二)、吳秀華之死因經法務部法醫研究所鑑定結果為：「死者吳秀
    華，53歲，女性，係因血管內導管感染致敗血性休克死亡（
    死亡方式：自然死）。」有法務部法醫研究所93年7 月21日
    (93)法醫所醫鑑字第0947號鑑定書可稽（參臺灣新竹地方法
    院檢察署93年度相字第309號相驗卷宗）。
(三)、系爭醫療事故業經原告乙○○向臺灣桃園地方法院檢察署檢
    察官提起業務過失致死之告訴，該署檢察官以95年度偵字第
    9150號處分不起訴，嗣原告乙○○提起再議，經臺灣高等法
    院檢察署檢察長發回後，復再以96年度偵續字第43號處分不
    起訴。
四、本院之判斷：本件原告主張因被告之醫療疏失致使吳秀華死
    亡，爰依侵權行為及醫療契約債務不履行之法律關係請求被
    告連帶為損害賠償，然為被告所否認，並以前揭情詞置辯。
    是本件爭點厥為：(1)被告是否應負擔侵害吳秀華之生命權之
    損害賠償責任？亦即被告甲○○對吳秀華所為系爭醫療行
    為，是否有故意或過失？被告長庚醫院應否負擔民法第18
    8 條第一項之僱用人責任？(2)本件醫療契約之主體？原告得
    否依據債務不履行之關係請求被告為損害賠償？茲論述如下
    ：
(1)、被告無須負擔侵害吳秀華之生命權之損害賠償責任，因被告
    甲○○對吳秀華所為系爭醫療行為，非屬不法，亦無故意與
    過失。被告長庚醫院並無對吳秀華為侵害生命權之行為。
、按「民法第184 條第1 項前項規定侵權行為以故意或過失不
    法侵害他人之權利為成立要件，故主張對造應負侵權行為責
    任者，應就對造之有故意或過失負舉證責任（參照本院58年
    台上字第1421號判例）。本件原告主張被告甲○○所為之對
    吳秀華醫療行為不法侵害吳秀華之生命權，然就系爭醫療事
    故，被告甲○○否認其有醫療過失，並抗辯其所為系爭醫療
    行為均符合醫療常規，並無不妥等語。故原告自應就其主張
    負擔舉證責任，而原告請求就本件醫療事故送請醫事審議委
    員會進行鑑定以為舉證之方法，然查：
  1.吳秀華經臺灣新竹地方法院檢察署檢察官相驗後，會同法務
    部法醫研究所法醫生解剖，其鑑定結果就吳秀華之死因看法
    認：由解剖及並立紀錄知死者係因血管內導管感染致敗血性
    休克死亡，醫療處理上並無不當。有法務部法醫研究所鑑定
    書93年7 月1 日 (93) 法醫所醫鑑字第0947號鑑定書1 份在
    卷可稽（參臺灣新竹地方法院檢察署93年度相字第309 號相
    驗卷宗），故原告前述主張是否足採，已非無疑。
  2.又本件醫療事故前經臺灣桃園地方法院檢察署檢送吳秀華所
    有之病歷資料及相關卷證送交醫事審議委員會，並就「(一)戊○○醫師所注射藥物為何？(二)甲○○及蔡秀佩醫師有無以口
    服藥物替換上述注射藥物為醫療行為？若有，則其改以何種
    口服藥物？該替換藥物之醫療行為是否合乎醫療規範？若無
    ，則停止上述注射之藥物是否合乎醫療規範？(三)甲○○、蔡
    秀佩停止放腹水之醫療行為是否合乎醫療規範？」等問題請
    求鑑定。而鑑定意見為：「(一)戊○○醫師所注射藥物大致包
    含有三類：(1)血漿 (froze nplasma)及白蛋白 (albumin)：
    白蛋白為肝臟所製造合成。血漿中亦含有許多肝臟所製造合
    成的凝血因子。在肝臟功能衰竭的病人其體內白蛋白及肝臟
    所製造合成的凝血因子常不足以維持體內的生理代謝需求。
    因此需視臨床上病人的情況給予不定期的補充。(2)預防性抗
    生素 (prophylactica nti biotics)：依病歷記載，病人此
    次因肝硬化併大量腹水及主訴腹痛而住院。陳醫師在懷疑自
    發性腹膜炎的情況下，在完成必需的感染原檢查後，先給予
    預防性抗生素治療，包括Metronida zole及Ceftria xone（
    93 年5月29日）。(3)利尿劑 (diuretics): 此病人有肝硬化
    併大量腹水及在肝硬化期常見的肝腎症候群所引起的腎功能
    衰竭。因此，陳醫師給予注射型利尿劑 (Furosemide 2Omg
    intra v enous Q8H)。(二)、(1)血漿 (frozen plasma)及白蛋
    白 (albumin)：如前所述，血漿及白蛋白需視臨床上病人的
    情況給予不定期的補充，並非每天常態性的注射。依病歷記
    載，甲○○及蔡秀佩醫師在接手照顧此病人後，仍然有不定
    期不定量給予此病人血漿及白蛋白注射的醫療行為。這樣的
    處置與醫療常規並無不合。(2)預防性抗生素 (prophylactic
    antibiotics)：病人住院初期在懷疑感染的情況下，給予抗
    生素治療，包括Metronidazole 及Ceftriaxone 。但後來的
    感染檢查結果，均未顯示有明確的感染證據。江醫師及蔡醫
    師在此預防性抗生素使用10天後，因沒有明確的感染證據而
    停止抗生素注射（93年6 月4 日）的醫療行為，並無不當。
    (3)利尿劑 (diuretics)：依病歷記載，江醫師及蔡醫師在93
    年6 月4 日將原本注射的利尿劑 (Furosemide) 停止，並改
    成同一種利尿劑 (Furosemide) 的口服藥物給予病人服用，
    同時加上另一種作用機制不同，但卻有加成效果的口服利尿
    劑 (Spironolactone) 給予病人服用。因當時病歷記載病人
    仍可由口進食，所以這樣的處置，亦無不妥。(三)放腹水之醫
    療行為，對因肝硬化併大量腹水的病人，只能暫時性減輕病
    人的症狀。因體內的暖水會不斷的產生，有學者更認為在放
    腹水後，新的腹水產生的速率會加快。所以放腹水之醫療行
    為，通常只在病人因大量腹水而產生立即性危及生命跡象的
    症狀時才執行。此病人在住院初期因大量腹水合併有右側大
    量胸腔積水，導致呼吸維持氧氣供輸的生命跡象受到威脅，
    所以需要實施腹水及胸水引流。依病歷記載，在治療後病人
    胸腔積水已有所改善。在此情況下，江醫師及蔡醫師將放腹
    水之醫療行為改為視病人情況不定期執行的處置，實無不妥
    。」等語，有行政院衛生署95年3 月15日衛署醫字第0950
    201422號鑑定書函附醫事審議委員會第0000000 號鑑定書在
    卷可稽（本院卷宗(一)第73頁以下）。是被告甲○○之系爭醫
    療行為，綜上法醫研究所及審議委員會之鑑定結果，均認並
    無不妥，故被告甲○○此部分抗辯，尚值採信。
  3.本件原告雖再主張：(1)被告確有停止用藥之行為，且被告停
    止用藥與吳秀華之死亡間有因果關係；(2)吳秀華經解剖鑑定
    死因為「血管內導管感染致敗血性休克」，惟其病歷中竟無
    按時更換血管內導管之記載，顯見導管感染係因被告疏未注
    意所致，且被告未於導管受感染前作任何預防措施，亦顯有
    過失；(3)吳秀華有嘔吐症狀時，被告應可懷疑其已有感染之
    可能性，卻遲未予檢驗，自有疏失；(4)CVP 使用過程及拔除
    ，被告是否有定期消毒或照護傷口，實非無疑等語，惟查：
  a.就原告上開主張停止用藥、血管內導管及中央靜脈導管（CV
    P） 之續用、清潔與否及嘔吐症狀之發生等，與吳秀華死亡
    間有無因果關係等情，經本院及臺灣桃園地方法院檢察署檢
    察官就：「(一)被告甲○○醫生於93年6 月1 日接手治療死者
    吳秀華時，死者是否有感染情況？其對死者停用抗生素後，
    是否會導致死者病況惡化？(二)被告接手醫療後，每日與死者
    用之血漿及白蛋白數量為何？其降低施用是否致死者病情惡
    化情形，血漿及白蛋白之注射對導管感染之敗血症有無病症
    維持及療效？(三)死者死因為「血管內導管感染致敗血性休克
    」，其「導管」是否即指「中央靜脈導管」？又被告接手醫
    療後，對死者「中央靜脈導管」之清潔、消毒是否有符合醫
    療規範？是否有疏於未按時清潔、消毒或更換導管，造成死
    者因血管內導管感染致敗血性休克死亡？(四)法務部法醫研究
    所鑑定報告所謂「血管內導管感染致敗血性休克」，是指被
    害人身體何處之血管內導管？該導管何時手術置入？該導管
    使用過程中，有無消毒、清潔或更換之情？(五)上開導管若指
    醫囑單所指之中央靜脈導管（CVP） ，則被告等醫師指示「
    續用」之前，是否有依其所屬內感染管制委員會所定之標準
    確認未受感染？(六)依據本件病人病歷記載，被告甲○○醫生
    接手時，是否發現病人有嘔吐之症狀？若有，是否曾給予止
    吐藥物？若有，其是否應懷疑被害人有受感染之可能？縱其
    確有所懷疑，是否即為適當之檢驗處置？(七)被告甲○○醫生
    93年6 月3 日，在醫囑單上記載：「DC CHECK CVP」，是否
    確有去除該CVP ？又為何於同年6 月6 日竟於醫囑單上又指
    示：「CVP 續用」？本件被害人遭感染是否因此不當續用導
    管而未更換所致？」等問題，請求醫事審議委員會予以鑑定
    ，而其鑑定意見為：「(一)病人於6 月1 日前所使用之抗生素
    屬於預防性治療，當日血液白血球屬於正常範圍，臨床上未
    有發燒情形，6 月1 日前之腹水細菌培養，均呈現陰性反應
    ，因此在蔡醫師及江醫師接手照顧病人時，並無明確感染證
    據。在預防性抗生素使用一個禮拜後，若因無明確感染證據
    而停止抗生素使用，屬於合理醫療行為，在此情況下並不會
    因此導致病人病況惡化。(二)根據病歷輸血紀錄，蔡醫師及江
    醫師接手照顧病人（6 月1 日至6 月6 日）間血漿使用數量
    如下：6 月1 日至6 月3 日每日注射12單位。6 月4 日注射
    10單位。6 月5 日注射2 單位。6 月6 日注射4 單位。6 月
    7 日至6 月9 日每日注射8 單位。白蛋白使用數量如下：6
    月6 日、6 月7 日及6 月9 日每日各注射兩瓶。血漿及白蛋
    白使用數量與此病人病情惡化並沒有直接關係，注射血漿及
    白蛋白對導管感染之敗血症也無療效或致病。(三)病人死因為
    「血管內導管感染致敗血性休克」，其所指「導管」在此病
    人身上即指「中央靜脈導管」。在醫師接手醫療後，從每日
    護理紀錄，可發現「中央靜脈導管」定期消毒，且導管傷口
    並無紅腫等感染之跡象，其處置符合醫療常規，且6 月15日
    中央靜脈導管血液培養，並未有病菌滋長之情形，一直至6
    月17日中央靜脈導管移除後，導管細菌培養才呈現陽性反應
    ，其所長病菌為Serratia marcescens 。(四)法務部法醫研究
    所鑑定報告所謂「血管內導管感染致敗血性休克」，是指病
    人身體左頸之中央靜脈導管。該導管於5 月22日植入，6 月
    17日拔除。依病歷記載，該導管使用過程中，均有定期消毒
    及傷口照護。(五)該導管於6 月15日血液培養，並未有病菌滋
    長之情形，且病人也未有發燒情形，因此於6 月15日之前應
    屬於未感染狀態。(六)依據病歷記載，蔡醫師及江醫師在接手
    照顧病人後，病人有嘔吐之症狀，也給予止吐藥物。嘔吐症
    狀和病人受感染不一定有直接關係，蔡醫師及江醫師也為病
    人做不定期白血球偵測及腹水培養，此部分符合醫療常規。
    (七)臨床醫師常會偵測中央靜脈導管壓力（CVP） ，來評斷病
    人血液循環內是否有足夠的液體，因此江醫師在醫囑單上記
    載（DC chenck CVP） ，意指暫停中央靜脈壓之偵測，並非
    移除該CV P。該CVP 仍可繼續做為一般手靜脈注射使用，一
    般臨床上，CVP 在沒有感染證據下可使用一段時間。實證醫
    學證據指出，常更換CVP 之風險比不更換但注射部位每日消
    毒之風險為高。」等語，有行政院衛生署96年12月26日衛署
    醫字第0960212512號函附鑑定書在卷可考（參本院卷宗(一)第
    129 頁以下），足認吳秀華之死亡與被告甲○○之減少用藥
    行為無直接因果關係，而CVP 之使用過程中，亦有定期消毒
    及傷口照護，並無感染之狀態，而吳秀華嘔吐現象之發生及
    被告甲○○所為投予止吐藥物之處置，尚符合醫療常規，故
    原告主張被告甲○○於系爭醫療行為中有上開醫療疏失云云
    ，顯屬無據。
  b.原告另主張被告甲○○未能提出吳秀華自93年5 月21日至93
    年6 月10日之護理紀錄，是以無從確定被告甲○○接手戊○○之醫療工作後其實際用藥情況及CVP 有無確實消毒及清理
    ，故上開醫事審議委員會之鑑定書亦有瑕疵等語，惟吳秀華
    於被告長庚醫院住院及治療期間（即93年5 月22日至93年6
    月11日、93年6 月15日至93年6 月20日）之護理紀錄及輸血
    紀錄，業據被告提出在卷（參本院卷宗(一)第181 頁以下至第
    331 頁），護理紀錄上皆不定期註記，護理人員確有依據醫
    師之指示進行如上開鑑定書所示，為吳秀華注射血漿及CVP
    清理及照護工作，故原告此部分主張，亦難憑採。
  按「受僱人因執行職務，不法侵害他人之權利者，由僱用人
    與行為人連帶負損害賠償責任。」民法第188 條第1 項前段
    定有明文。故可知被告長庚醫院應負擔僱用人責任之前提乃
    在於：被告甲○○為被告長庚醫院之受僱人，且於執行對吳
    秀華之醫療行為時，確有侵權行為之存在。本件被告甲○○
    雖確為被告長庚醫院之受僱人，然而，被告甲○○於執行前
    述對吳秀華所為之醫療行為並無故意或過失可言，已如前述
    ，則揆諸前揭法文規定，被告長庚醫院即無庸負擔僱用人責
    任，故原告此部分主張，亦屬於法無據。
(2)、本件醫療契約之主體係存在於被告長庚醫院與吳秀華間，原
    告不得僅依據債務不履行之關係請求被告為損害賠償。
    經查，依據原告所主張之事實，被告甲○○應為被告長庚醫
    院之履行輔助人，其所執行之醫療行為係針對吳秀華所為，
    則縱若被告甲○○對吳秀華所為之醫療行為確有過失，被告
    長庚醫院應依據民法第224 條之規定負同一責任，該部分之
    請求權亦僅歸屬於吳秀華所得行使，原告需依據繼承關係主
    張繼承後，始得對被告長庚醫院請求之，本件原告並未根據
    繼承關係請求，是其請求即屬無據。況本件被告甲○○對吳
    秀華所進行之醫療行為並無故意或過失之存在，則被告長庚
    醫院即無由依據民法第224 條負擔同一責任之餘地，故原告
    請求被告應依據債務不履行之契約關係請求被告為損害賠償
    ，洵屬無據，亦難准許。
五、綜上所述，被告甲○○所為之系爭醫療行為，尚合於醫療常
    規，均無不妥，且亦無原告所主張CVP 未予定期消毒及照護
    傷口導致感染等情事，故被告甲○○之系爭醫療行為並無故
    意過失，就系爭醫療事故自不生侵權行為責任。進而，被告
    甲○○之僱用人即被告長庚醫院，亦無須負擔僱用人之連帶
    損害賠償責任。又原告主張之醫療契約主體應為吳秀華與被
    告長庚醫院，原告既未依據繼承關係請求，且被告甲○○因
    執行系爭醫療行為時並無過失，故被告長庚醫院亦無須依據
    民法第224 條規定負擔同一責任。是以，原告依據侵權行為
    與僱用人責任暨債務不履行之法律關係請求被告連帶賠償損
    害，為無理由，應予駁回。原告之訴既經駁回，其假執行之
    聲請已失所附麗，應併駁回之。
六、本件事證已臻明確，兩造其餘主張、陳述及所提證據，核與
    判決結果不生影響，爰不另論述，併此敘明。
七、附記事項：
(一)、本院雖本於法律之確信，咸認被告之系爭醫療行為並無故意
    過失，故駁回原告之訴及假執行之聲請，惟本院亦知現今的
    醫學中尚有許多不可知、亦無法預測及掌握的範圍，或許某
    日人類終將得完全窺探其奧秘，或許窮盡一切心力仍只能喟
    嘆於神的大能，是以在這個仍有著諸多渾沌未明的醫療領域
    中，除非有明顯的人為疏失，無法僅因醫療結果的不圓滿便
    全然歸咎醫師之責任。我們相信從事醫療行為的醫師，與從
    事審判工作的法官相同，就其所為僭越神的權力的工作性質
    ，均抱持著謙卑且審慎的心情，對於所面對的每個獨立的病
    患及當事人，無不全力以赴，並冀望所作所為能符合神的旨
    意。故在無足夠證據之情形下，我們願意相信在每個醫療過
    程中，無論結果好壞，醫師都是秉持著理性、謙卑及對生命
    的尊重，作出最適當的判斷。然而，本院雖然也能體諒醫師
    之工作繁忙、所面對生老病死之心理壓力，或許已將個別的
    病人視作一抽象的醫療客體，除專業治療及診斷外便無心力
    再給予其他，但就病患而言，當其身處於手術台時，等同是
    將自己人生的支配權交於醫師手中，除接受醫師專業及理性
    之診斷及治療外，理當收受醫師所給予與自我人生份量相同
    的關心與體諒。亦即，在我們希望他人尊重我們專業的同時
    ，是否也應該對他人基於專業的信賴而交付在我們手上的事
    物，給予同樣的尊重。
(二)、在本院受理諸多醫療紛爭之訴訟中，有很大部分的個案，原
    告所在意的並非醫療結果的不圓滿，而僅是醫師在手術、診
    治的過程中，所表現出的不耐與漠視，或許在醫療的過程中
    能夠多付出一點關心及親切，便能避免很多醫療訴訟的產生
    。本件醫療事故迄今已近五年，原告乙○○先生於臺灣桃園
    地方法院檢察署檢察官對被告所提起之業務過失致死告訴，
    業已經本院地檢署檢察官為不起訴處分二次，在所有專業鑑
    定意見均呈現壓倒性不利的情況下，仍堅持另行提起本件民
    事訴訟，就本院之感受，似並非僅為求「法」層面上金錢之
    賠償，主要係為求一「理」、求一「情」而已。蓋原告於起
    訴狀上記載及言詞辯論期日中一再陳明，被告甲○○醫師於
    其妻住院治療期間，就原告詢問用藥及醫療方式時，以漠然
    及不耐之態度稱「如果惡化死亡我負責」，且於訴訟期間均
    僅派律師出庭，不願當面面對原告等語，此部分陳述因與法
    律上醫療過失與否之判斷無關，且民事訴訟程序本便許由訴
    訟代理人代理出庭，故本院未予審酌，就原告陳稱被告甲○○醫師於醫療時之態度部分亦不知其真偽，惟若真如此，此
    類給人因專業而傲慢的感受，是否係本件醫療事故纏訟迄今
    之主因，似值被告甲○○醫師深思。本院並願與原、被告雙
    方共勉，能永保對他人之尊重、對生命的關懷，珍惜他人所
    給予的信賴。
據上論結，本件原告之訴為無理由，依民事訴訟法第78條，判決
如主文。
中    華    民    國    97    年    6     月    13    日
                  民事第三庭  法  官  陳清怡
以上正本係照原本作成。
如對本判決上訴，須於判決送達後20日內向本院提出上訴狀。
中    華    民    國    97    年    6     月    13    日
                              書記官  劉璟佳


司法院資訊處製作；財團法人民間司法改革基金會備份。
